臺灣基隆地方法院民事裁定
109年度消債更字第76號
聲  請  人
即  債務人  李宛真  



上列當事人聲請消費者債務清理事件，本院裁定如下：
    主  文
聲請人甲○○自中華民國一百零九年十一月十六日下午五時起開始
更生程序。
命司法事務官進行本件更生程序。
    理  由
一、按為使負債務之消費者得依消費者債務清理條例（下稱債清
    條例）所定程序清理債務，以調整其與債權人及其他利害關
    係人之權利義務關係，保障債權人之公平受償，謀求消費者
    經濟生活之更生及社會經濟之健全發展，特制定債清條例（
    參見債清條例第1 條）。次按債務人不能清償債務或有不能
    清償之虞者，得依債清條例所定更生或清算程序，清理其債
    務；債務人無擔保或無優先權之「本金及利息」債務總額未
    逾新臺幣（下同）12,000,000元者，於法院裁定開始清算程
    序或宣告破產前，得向法院聲請更生；債務人對於金融機構
    負債務者，在聲請更生或清算前，應向最大債權金融機構請
    求協商債務清償方案，或向其住、居所地之法院或鄉、鎮、
    市、區調解委員會聲請債務清理之調解；自債務人提出協商
    請求之翌日起，逾30日不開始協商，或自開始協商之翌日起
    逾90日協商不成立，債務人得逕向法院聲請更生或清算，債
    清條例第3 條、第42條第1 項、第151 條第1 項、第153 條
    定有明文。而依債清條例第2 條第1 項、第2 項規定，債清
    條例所稱消費者，指五年內未從事營業活動或從事營業額平
    均每月200,000 元以下之小規模營業活動之自然人。準此，
    五年內未從事營業活動或從事營業額平均每月200,000 元以
    下之小規模營業活動之自然人，倘有不能清償債務或有不能
    清償債務之虞，且客觀上並無濫用更生或清算程序之情事者
    ，自應使其藉由債清條例所定程序清理債務。第按法院開始
    更生程序之裁定，應載明其年、月、日、時，並即時發生效
    力；法院開始更生或清算程序後，得命司法事務官進行更生
    或清算程序，必要時得選任律師、會計師或其他適當之自然
    人或法人一人為監督人或管理人，債清條例第45條第1 項、
    第16條第1 項規定甚明。
二、聲請意旨略以：
　　聲請人即債務人曾向本院聲請債務清理之調解（本院民國10
    9 年度司消債調字第91號），惟與債權人協商無果。考量聲
    請人現今收入扣除每月之必要支出，已有不能清償債務之情
    形，因聲請人無擔保或無優先權之債務總額未逾12,000,000
    元，且未經法院裁定開始清算程序或宣告破產，爰依法向本
    院聲請更生等語。
三、經查：
  ㈠聲請人主張其於本件聲請前五年俱未從事營業活動，復未經
    法院裁定開始清算程序或宣告破產，尤以本件無擔保或無優
    先權之債務總額未逾12,000,000元，且其雖向本院聲請債務
    清理之調解（本院109 年度司消債調字第91號），然則協商
    無果等情節，業據提出與其主張相符之財產及收入狀況說明
    書、債權人清冊、戶籍謄本、存摺節本、109 年6 月迄同年
    9 月之薪資通知單、財團法人金融聯合徵信中心當事人綜合
    信用報告－債務清理條例前置協商專用債權人清冊、全國財
    產稅總歸戶財產查詢清單、107 、108 年度綜合所得稅各類
    所得資料清單等件為證，並據本院職權調取109 年度司消債
    調字第91號消費者債務清理調解事件案卷核閱無訛，堪信聲
    請人關此主張俱為真實。從而，本件聲請首即核與債清條例
    第2 條第1 項、第3 條、第42條第1 項、第151 條之程序要
    件相符；準此，本院所應次予評估者，當屬衡諸聲請人目前
    之全部收支暨其財產狀況，聲請人究否已不能維持人性尊嚴
    之最低生活條件，而有「不能清償債務或有不能清償之虞」
    等情形。
  ㈡聲請人現今究否不能維持人性尊嚴之最低生活條件，而有「
    不能清償債務或有不能清償之虞」等情形：
  ⒈本件截至債權人因本院通知而陳報債權額之時止，聲請人「
    無擔保或無優先權之『本金及利息債務』」，累計已達2,608,
    394 元（含債權人聯邦商業銀行股份有限公司、中國信託商
    業銀行股份有限公司、台新國際商業銀行股份有限公司、臺
    灣新光商業銀行股份有限公司、良京實業股份有限公司、新
    光行銷股份有限公司之普通債權；且參酌債清條例第42條第
    1 項之立法理由，本院評估聲請人有無「不能清償債務或有
    不能清償之虞」，僅計列債權人之「本金及利息債務」，不
    併算債權人主張之違約金或其他費用），此均有債權人提出
    之陳報內容存卷為憑。
  ⒉聲請人現今名下並無可供變現換價之土地、房屋，此業據聲
    請人向本院提出全國財產稅總歸戶財產查詢清單為證，而可
    認聲請人現今已無足可抵充前揭債務之相當財產。
  ⒊參酌聲請人提出之109 年6 月迄同年9 月薪資通知單，客觀
    上猶可推知，聲請人現今之每月固定收入，大約30,392 元
    上下。
  ⒋聲請人之未成年子女2 名，依法應由聲請人與其配偶共同扶
    養，故聲請人未成年子女2 名之扶養義務人，理應各計列為
    2 名。
  ⒌債清條例第64條之2 第1 項、第2 項規定，「債務人必要生
    活費用，以最近一年衛生福利部或直轄市政府所公告當地區
    每人每月最低生活費一點二倍定之。」「受扶養者之必要生
    活費用，準用第1 項規定計算基準數額，並依債務人依法應
    負擔扶養義務之比例認定之。」因聲請人及其未成年子女與
    母親，均係住居於基隆市，而衛生福利部公告之109 年度臺
    灣省（含基隆市）每人每月最低生活費，則為12,388元，故
    聲請人每月之必要支出，至少應為29,732元（計算式：12,3
    88元×1.2 ＋12,388 元×1.2 ÷2 ＋12,388 元×1.2 ÷2＝29,732
    元）。
　⒍承前，聲請人每月收入大約30,392元，扣除其每月必要性支
    出29,732元以後，聲請人各月至多僅能清償660 元（計算式
    ：30,392元－29,732元＝660 元），因聲請人「無擔保或無優
    先權之本金及利息債務」，累計已達2,608,394 元，是縱不
    論迄今仍不斷衍生累增之利息，現已38歲之聲請人，至少猶
    須清償3953個月即329 年又5 個月（計算式：2,608,394 元
    ÷660 元＝3953，小數點以下無條件進位），而顯非一般人有
    生之年所能企及，互核勾稽上情以觀，堪認聲請人客觀上確
    實有不能清償債務之虞，而有藉助更生制度，調整其與債權
    人間之權利義務關係，俾重建其經濟生活之必要。
四、綜上所述，聲請人為五年內俱未從事營業活動之一般消費者
    ，復未經法院裁定開始清算程序或宣告破產，尤以本件無擔
    保或無優先權之「本金及利息債務」總額未逾12,000,000元
    ，且雖曾向本院聲請債務清理之調解而協商不成（本院109 
    年度司消債調字第91號），此外，衡諸聲請人目前之全部收
    支暨其財產狀況，聲請人已不能維持人性尊嚴之最低生活條
    件，而有不能清償債務之虞，兼之本件查無債清條例第6 條
    第3 項、第8 條或第46條各款所定應駁回更生聲請之事由存
    在，則其本件更生聲請，自屬有據，並應准許。又聲請人於
    更生程序開始後，應另行提出足以為債權人會議可決或經法
    院認為公允之更生方案以供採擇，俾免更生程序進行至應行
    清算之程度（債清條例第61條規定參看），而本院司法事務
    官於進行更生程序、協助聲請人提出更生方案時，亦應注意
    酌留聲請人生活上應變所需之費用，並依社會常情衡量聲請
    人之償債能力，依此協助債務人擬定公允之更生方案，期與
    債清條例重建債務人經濟生活之立法目的相合。
五、依債清條例第45條第1 項、第16條第1 項，裁定如主文。
中　　華　　民　　國　　109 　年　　11　　月　　13　　日
                  民事庭法  官   王慧惠
以上正本係照原本作成。　　　　　　　　　   
本件裁定不得抗告。
中　　華　　民　　國　　109 　年　　11　　月　　13　　日
                        書記官   姚安儒